---
title: "Rénovation_Energetique_ADEME_data"
author: "RB"
output:
  html_document:
    self_contained: false
    theme: flatly
    toc: yes
    toc_float: yes
---

```{r setup, include = FALSE}
knitr::opts_chunk$set(echo = TRUE)

library(readxl)
library(readr)
library(dplyr)
library(stringr)
library(leaflet)
library(data.table)
library(ggplot2)
library(tidyr)
library(plotly)
library(rgdal)
library(sp)
library(tmap)
library(htmltools)

```

Ce document **descriptif** explore certains des ensembles de données mis à disposition par l'ADEME dans le cadre d'un concours d’innovation pour la rénovation énergétique du bâtiment basé sur l’open data, avec un focus sur l'Occitanie (les données sont disponibles ici: <https://databat.koumoul.com/reuses/liste-des-jeux-de-donnees-databat> - voir également le lien du concours: <https://databat.ademe.fr/>).

# Carte des artisans RGE Occitanie ####

(Source: <https://data.ademe.fr/datasets/rge-2>)

La mention RGE est donnée aux entreprises à l'origine de travaux d'amélioration énergétique, d'installations d'équipements utilisant une source d'énergie renouvelable ou d'études concourant à la rénovation énergétique ou à l’installation d’énergies renouvelables. La carte ci-dessous liste l'emplacement de ces artisans sur la région, la couleur des markers indique le domaine de travaux (pour filtrer par domaine, voir ici: <https://rb2110.shinyapps.io/RGE_Artisans_Occitanie/>).

Note: ignorer les 11 artisans situés en dehors de l'Occitanie (géocoordonnées erronées) <br>

```{r RGE, echo = FALSE, warning = FALSE, message = FALSE, error = FALSE}

Occitanie_depts <- c('09',11,12,30,31,32,34,46,48,65,66,81,82)

RGE <- read_excel('RGE.xlsx')

RGE$`Code postal`<- sprintf("%05s", RGE$`Code postal`)

RGE <- RGE  %>% mutate(Dept = str_extract(`Code postal`,"^\\d{2}"))

RGE_Occitanie <- RGE %>%
  mutate_at(vars(Latitude:Longitude), as.numeric) %>%
  filter(Dept %in% Occitanie_depts)

popup <- paste0("<strong>Nom: </strong>",
                RGE_Occitanie$`Nom de l'entreprise`,
                "<br><strong>Adresse: </strong>",
                paste0(RGE_Occitanie$Adresse,' ',RGE_Occitanie$`Code postal`,' ',RGE_Occitanie$Ville),
                "<br><strong>Domaine de travaux: </strong>",
                RGE_Occitanie$`Domaine de travaux`,
                "<br><strong>Effectif: </strong>",
                RGE_Occitanie$`Tranche d'effectif salarié de l'établissement (INSEE)`)

RGE_Occitanie$`Domaine de travaux` <- as.factor(RGE_Occitanie$`Domaine de travaux`)
colors <- c("red", "darkred", "lightred", "orange", "beige", "green", "darkgreen", "lightgreen", "blue", "darkblue",
            "lightblue", "purple", "darkpurple", "pink", "cadetblue", "white", "gray", "lightgray", "black",
            '#7CEBA0','#92ED92','#A8EF85','#C0F079','#D7EF6F')[RGE_Occitanie$`Domaine de travaux`]

icons <- awesomeIcons(
  icon = 'ios-close',
  iconColor = 'black',
  library = 'ion',
  markerColor = colors
)

map_RGEbusinesses <- leaflet(RGE_Occitanie) %>% addProviderTiles('Stamen.Toner') %>%
  setView(lng = 2.39,
          lat = 47.08,
          zoom = 5) %>%
  addAwesomeMarkers(group = 'Artisans RGE',
                    lat = ~RGE_Occitanie$Latitude, lng = ~RGE_Occitanie$Longitude, popup = popup,
                    icon = icons,
                    clusterOptions = markerClusterOptions(maxClusterRadius = 60)
                    ) %>%
  addLayersControl(
    overlayGroups = 'Artisans RGE',
    options = layersControlOptions(collapsed = TRUE)
  )

map_RGEbusinesses

```
<br>

# Diagnostics de performance énergétique (DPE) Occitanie

(Source: <https://data.ademe.fr/datasets/dpe-france>)

Le DPE décrit le bâtiment ou le logement (surface, orientation, murs, fenêtres, matériaux, etc), ainsi que ses équipements de chauffage, de production d’eau chaude sanitaire, de refroidissement et de ventilation. Il indique, suivant les cas, soit la quantité d’énergie effectivement consommée (sur la base de factures), soit la consommation d’énergie estimée pour une utilisation standardisée du bâtiment ou du logement.<br>
Le DPE est obligatoire pour les 3 grands types de transactions immobilières suivants (<https://www.preventimmo.fr/diagnostics-immobiliers/diagnostic-dpe>):

1. Vente d’un bien immobilier existant (DPE vente)
2. Location d’un logement (DPE location)
3. Construction, achat d’un logement neuf, agrandissement (DPE neuf)

<br>
La lecture du DPE est facilitée par deux étiquettes à 7 classes de A à G (A correspondant à la meilleure performance, G à la plus mauvaise):

1. L’étiquette énergie pour connaître la consommation d’énergie primaire ;
2. L'étiquette climat pour connaître la quantité de gaz à effet de serre émise.

<br>
L'immense majorité des DPE dont il est question ci-dessous ont été réalisés entre 2013 et 2020, donc plutôt récemment, **ce qui ne les rend à priori pas forcément représentatifs de la totalité du parc français**. Ils se décomposent de la manière suivante:
<br>

```{r dpe-1, echo = FALSE,warning = FALSE, message = FALSE, error = FALSE}

files <- list.files("dpe/")
dpe <- data.frame()

for (i in files) {
  current_DF <- fread(paste0("dpe/",i))
  current_DF$date_arrete_tarifs_energies <- as.IDate(current_DF$date_arrete_tarifs_energies)
  dpe <- rbind(dpe,current_DF)
}
rm(current_DF)

percent_cat <- dpe %>%
  select(id, classe_estimation_ges) %>%
  # select(id, classe_consommation_energie) %>%
  filter(classe_estimation_ges %in% c("A","B","C","D","E","F","G")) %>%
  # filter(classe_consommation_energie %in% c("A","B","C","D","E","F","G")) %>%
  group_by(classe_estimation_ges) %>%
  # group_by(classe_consommation_energie) %>%
  summarise(count = n()) %>%
  mutate(pct = round((count / sum(count)) * 100),0)
percent_cat
  

```

## Diagnostic consommation énergétique

Voici comment se répartissent les communes de chacun des départements d'Occitanie au regard de la proportion de logements classés F ou G. On y retrouve beaucoup de départements ruraux avec une proportion FG élevée. Les communes avec moins de 10 diagnostics au total ont été exclues de l'analyse.

```{r dpe, echo = FALSE,warning = FALSE, message = FALSE, error = FALSE}

dpe_stats_énergie <- dpe %>%
  select(code_insee_commune_actualise, classe_consommation_energie) %>%
  mutate(categorie = case_when(classe_consommation_energie %in% c('A','B','C') ~ "ABC",
                               classe_consommation_energie %in% c( 'D','E') ~ "DE",
                               classe_consommation_energie %in% c('G','F') ~ "FG",
                               TRUE ~ 'Other')) %>%
  group_by(code_insee_commune_actualise, categorie) %>%
  summarise(count = n()) %>%
  inner_join( # on ne garde que les communes avec plus de 20 points de donnée
    dpe %>% select(code_insee_commune_actualise, id) %>%
      group_by(code_insee_commune_actualise) %>%
      summarise(count2 = n()) %>%
      filter(count2 >= 10), by = "code_insee_commune_actualise", na_matches = 'never') %>%
  mutate(pct = round((count / count2) * 100,2),
         Dept = str_extract(code_insee_commune_actualise,"^\\d{2}"))

boxp_énergie_catFG <- ggplot(dpe_stats_énergie %>% filter(categorie == "FG", Dept %in% Occitanie_depts),
                         aes(x = Dept, y = pct, fill = Dept)) + geom_boxplot() + labs(title = "Répartition des communes en % de bâtiments en catégorie FG \nsur le total des diagnostics consommation d'énergie", y = "Pourcentage de logements en catégorie FG") +
  theme(plot.title = element_text(size=12))

ggplotly(boxp_énergie_catFG)

```
<br>

## Diagnostic émissions de CO2

Faisons maintenant une étude similaire sur le diagnostic d'emissions de CO2. Voici le nombre de bâtiments FG par départements...

```{r dpe2, echo = FALSE, warning = FALSE, message = FALSE, error = FALSE}

dpe_stats_GES2 <- dpe %>%
  select(code_insee_commune_actualise, classe_estimation_ges) %>%
  mutate(categorie = case_when(classe_estimation_ges %in% c('A','B','C') ~ "ABC",
                               classe_estimation_ges %in% c( 'D','E') ~ "DE",
                               classe_estimation_ges %in% c('G','F') ~ "FG",
                               TRUE ~ 'Other'),
         Dept = str_extract(code_insee_commune_actualise,"^\\d{2}")) %>%
  filter(categorie == "FG", Dept %in% Occitanie_depts) %>%
  group_by(Dept) %>% summarise(countFG = n())

barplot_GES_catFG <- ggplot(dpe_stats_GES2) + geom_bar(aes(x = reorder(Dept, countFG), y = countFG, fill = Dept),
                                                       stat = 'identity') + 
  geom_text(aes(x = reorder(Dept, countFG), y = countFG, label = countFG)) +
  coord_flip() +
  labs(title = "Nombre de logements avec un DPE en carégorie FG", y = "Nombre de bâtiments FG", x = "Départements") +
  theme(plot.title = element_text(size=12))

ggplotly(barplot_GES_catFG)

```

<br>
... Ainsi que la répartition par communes en proportion de bâtiments FG:


```{r dpe3, echo = FALSE, warning = FALSE, message = FALSE, error = FALSE}

dpe_stats_GES <- dpe %>%
  select(code_insee_commune_actualise, classe_estimation_ges) %>%
  mutate(categorie = case_when(classe_estimation_ges %in% c('A','B','C') ~ "ABC",
                               classe_estimation_ges %in% c( 'D','E') ~ "DE",
                               classe_estimation_ges %in% c('G','F') ~ "FG",
                               TRUE ~ 'Other')) %>%
  group_by(code_insee_commune_actualise, categorie) %>%
  summarise(count = n()) %>%
  inner_join( # on ne garde que les communes avec plus de 20 points de données
    dpe %>% select(code_insee_commune_actualise, id) %>%
      group_by(code_insee_commune_actualise) %>%
      summarise(count2 = n()) %>%
      filter(count2 >= 20), by = "code_insee_commune_actualise", na_matches = 'never') %>%
  mutate(pct = round((count / count2) * 100,2),
         Dept = str_extract(code_insee_commune_actualise,"^\\d{2}"))

boxp_GES_catFG <- ggplot(dpe_stats_GES %>% filter(categorie == "FG", Dept %in% Occitanie_depts),
                         aes(x = Dept, y = pct, fill = Dept)) + geom_boxplot() + labs(title = "Répartition des communes en % de bâtiments en catégorie FG \nsur le total des diagnostics emissions GES", y = "Pourcentage de logements en catégorie FG") +
  theme(plot.title = element_text(size=12))

ggplotly(boxp_GES_catFG)

```

```{r dpe4, echo = FALSE, warning = FALSE, message = FALSE, error = FALSE}

dpe_stats_GES_countFG <- dpe %>%
  select(code_insee_commune_actualise, classe_estimation_ges) %>%
  mutate(categorie = case_when(classe_estimation_ges %in% c('A','B','C') ~ "ABC",
                               classe_estimation_ges %in% c( 'D','E') ~ "DE",
                               classe_estimation_ges %in% c('G','F') ~ "FG",
                               TRUE ~ 'Other'),
         Dept = str_extract(code_insee_commune_actualise,"^\\d{2}")) %>%
  filter(categorie == 'FG') %>%
  group_by(code_insee_commune_actualise, categorie) %>%
  summarise(countFG = n())

```


<br>

## Carte des communes à forte proportion de passoires énergétiques

Où se trouvent ces communes comprenant une forte proportion de logements en catégorie F-G ainsi que ces bâtiments? <br>
Voir la carte (communes en orange foncé/rouge) à ce lien: https://rb2110.shinyapps.io/Carte_Depts/ (attention: temps de chargement assez long). <br>
Notez que bien évidemment les communes ayant une forte proportion de bâtiments mal classés ne sont pas forcément celles qui ont la plus forte concentration de ces bâtiments.

Note:<br>
1. ignorer les markers situés en dehors du département de l'Occitanie concerné (géocoordonnées erronées)<br>
2. utiliser le panneau à droite pour enlever/ajouter des couches de données<br>
3. une 3e couche affiche à nouveau les artisans RGE<br>
4. code couleur: les cercles bleus représentent les coordonnées des bâtiments FG, les autres markers les artisans RGE. Les communes sont représentées en fonction de leur % de bâtiments FG dans les diagnostics récents (2013-2020)
<br>

```{r echo=FALSE, error=FALSE, message=FALSE, warning=FALSE, results= 'hide'}

communes <- readOGR("communes-20180101-shp/communes-20181110.shp")
names(dpe_stats_GES)[1] <- 'insee'
names(dpe_stats_GES_countFG)[1] <- 'insee'
communes_Occitanie <-  subset(communes, grepl("^09|^11|^12|^30|^31|^32|^34|^46|^48|^65|^66|^81|^82", communes@data$insee))
communes_Occitanie_pct <- merge(communes_Occitanie,dpe_stats_GES[dpe_stats_GES$categorie == 'FG',], by = "insee", all.x = T)
communes_Occitanie_countFG <- merge(communes_Occitanie,dpe_stats_GES_countFG, by = "insee", all.x = T)

```


```{r communes, echo = FALSE, warning = FALSE, message = FALSE, error = FALSE}

# FG_Occitanie <- dpe %>% filter(classe_estimation_ges %in% c('G','F')) %>%
#   mutate_at(vars(latitude:longitude), as.numeric)
# 
# pal2 <- colorNumeric(c( "#68cc68","#edae55","#f50213"), communes_Occitanie_pct$pct)
# 
# map_uglyducklings <- leaflet(communes_Occitanie_pct) %>% addProviderTiles('Stamen.Toner') %>%
#   setView(lng = 1.54,
#           lat = 43.7,
#           zoom = 7) %>%
#   addPolygons(fillOpacity = 0.4,
#               color = "#171716",
#               fillColor = ~pal2(communes_Occitanie_pct$pct),
#               opacity = 0.5,
#               weight = 1,
#               smoothFactor = 0.5,
#               popup = paste0("<strong>Commune: </strong>",
#                              communes_Occitanie_pct$nom,
#                              "<br><strong>% bâtiments FG: </strong>",
#                              communes_Occitanie_pct$pct),
#               group = "Communes") %>%
#   addCircleMarkers(lat = as.numeric(FG_Occitanie$latitude),
#                    lng = as.numeric(FG_Occitanie$longitude),
#                    popup = paste0("<strong>Classe GES: </strong>",
#                                   FG_Occitanie$classe_estimation_ges,
#                                   "<br><strong>Nom methode DPE: </strong>",
#                                   FG_Occitanie$nom_methode_dpe),
#                    clusterOptions = markerClusterOptions(maxClusterRadius = 60),
#                    group = "Bâtiments F-G"
#                    ) %>%
#   addAwesomeMarkers(group = 'Artisans',
#                     lat = ~RGE_Occitanie$Latitude, lng = ~RGE_Occitanie$Longitude, popup = popup,
#                     icon = icons,
#                     clusterOptions = markerClusterOptions(maxClusterRadius = 60)
#                     ) %>%
#   addLegend("topright",
#             pal = pal2,
#             values = communes_Occitanie_pct$pct,
#             title = "% bât. FG",
#             opacity = 0.9) %>%
#   addLayersControl(
#     overlayGroups = c('Communes',"Bâtiments F-G","Artisans"),
#     options = layersControlOptions(collapsed = TRUE)
#   )
# 
# hideGroup(map_uglyducklings, c('Communes',"Bâtiments F-G","Artisans"))

```



```{r communes2, echo = FALSE, warning = FALSE, message = FALSE, error = FALSE}

# spdf <- SpatialPointsDataFrame(coords = FG_Occitanie %>% select(longitude,latitude) %>% filter(!is.na(latitude) & !is.na(longitude)),
#                                   data = FG_Occitanie %>% filter(!is.na(latitude) & !is.na(longitude)) %>% select(-latitude,-longitude),
#                                   proj4string = CRS("+proj=longlat +ellps=WGS84 +datum=WGS84"))
# spdf2 <- SpatialPointsDataFrame(coords = RGE_Occitanie %>% select(Longitude,Latitude) %>% filter(!is.na(Latitude) & !is.na(Longitude)),
#                                   data = RGE_Occitanie %>% filter(!is.na(Latitude) & !is.na(Longitude)) %>% select(-Latitude,-Longitude),
#                                   proj4string = CRS("+proj=longlat +ellps=WGS84 +datum=WGS84"))
# 
# # pal2 <- colorNumeric(c( "#68cc68","#edae55","#f50213"), communes_Lot_pct$pct)
# 
# tmap_mode("view")
# 
# tmap_Occitanie <- tm_basemap(leaflet::providers$Stamen.Toner) +
#   tm_shape(communes_Occitanie_pct) +
#   tm_fill("pct",
#           palette = "-RdYlGn",
#           style ="quantile",
#           title ="% bât. FG",
#           alpha = 0.6,
#           popup.vars = c("Commune:" = "nom","% bât. FG:" = "pct"),
#           group = "Communes") +
#   tm_borders(col = "black", lwd = 0.5) +
#   tm_shape(spdf) +
#   tm_dots(size = 0.05,
#             col = "red",
#             title = "Bâtiments FG",
#             cluster = T,
#             popup.vars = c("Type bâtiment:" = "tr002_type_batiment_description","Classe GES: " = "classe_estimation_ges",
#                           "Nom méthode:" = "nom_methode_dpe"),
#             group = "Bâtiments F-G") +
#   tm_shape(spdf2) +
#   tm_dots(size = 0.05,
#           shape = 21,
#           col = "Domaine de travaux",
#           title = "Artisans RGE",
#           legend.show = F,
#           cluster = F,
#           popup.vars = c("Nom:" = "Nom de l'entreprise","Adresse: " = "Adresse", "Ville:" = "Ville",
#                         "Domaine:" = "Domaine de travaux", "Effectif:" = "Tranche d'effectif salarié de l'établissement (INSEE)"),
#           group = "Artisans RGE")
# tmap_Occitanie

```


```{r communes3, echo = FALSE, warning = FALSE, message = FALSE, error = FALSE, out.width = "50%", out.height = "50%"}
# 
# communes_Lot <-  subset(communes, grepl("^46", communes@data$insee))
# communes_Lot_pct <- merge(communes_Lot,dpe_stats_GES[dpe_stats_GES$categorie == 'FG',], by = "insee", all.x = T)
# 
# FG_Lot <- dpe %>%
#   filter(classe_estimation_ges %in% c('G','F')
#                          & str_extract(code_insee_commune_actualise,"^\\d{2}") == 46) %>%
#   mutate_at(vars(latitude:longitude), as.numeric)
# RGE_Lot <- RGE %>% filter(Dept == 46) %>%
#     mutate_at(vars(Latitude:Longitude), as.numeric)
# 
# spdf_Lot <- SpatialPointsDataFrame(coords = FG_Lot %>% select(longitude,latitude) %>% filter(!is.na(latitude) & !is.na(longitude)),
#                                   data = FG_Lot %>% filter(!is.na(latitude) & !is.na(longitude)) %>% select(-latitude,-longitude),
#                                   proj4string = CRS("+proj=longlat +ellps=WGS84 +datum=WGS84"))
# spdf_Lot2 <- SpatialPointsDataFrame(coords = RGE_Lot %>% select(Longitude,Latitude) %>% filter(!is.na(Latitude) & !is.na(Longitude)),
#                                   data = RGE_Lot %>% filter(!is.na(Latitude) & !is.na(Longitude)) %>% select(-Latitude,-Longitude),
#                                   proj4string = CRS("+proj=longlat +ellps=WGS84 +datum=WGS84"))
# 
# # pal2 <- colorNumeric(c( "#68cc68","#edae55","#f50213"), communes_Lot_pct$pct)
# 
# tmap_mode("view")
# 
# map_Lot <- tm_basemap(leaflet::providers$Stamen.Toner) +
#   tm_shape(communes_Lot_pct) +
#   tm_fill("pct",
#           palette = "-RdYlGn",
#           style ="quantile",
#           title ="% bât. FG",
#           alpha = 0.6,
#           popup.vars = c("Commune:" = "nom","% bât. FG:" = "pct"),
#           group = "Communes") +
#   tm_borders(col = "black", lwd = 0.5) +
#   tm_shape(spdf_Lot) +
#   tm_dots(size = 0.05,
#             col = "red",
#             title = "Bâtiments FG",
#             cluster = T,
#             popup.vars = c("Type bâtiment:" = "tr002_type_batiment_description","Classe GES: " = "classe_estimation_ges",
#                           "Nom méthode:" = "nom_methode_dpe"),
#             group = "Bâtiments F-G") +
#   tm_shape(spdf_Lot2) +
#   tm_dots(size = 0.05,
#           shape = 21,
#           col = "Domaine de travaux",
#           title = "Artisans RGE",
#           legend.show = F,
#           cluster = F,
#           popup.vars = c("Nom:" = "Nom de l'entreprise","Adresse: " = "Adresse", "Ville:" = "Ville",
#                         "Domaine:" = "Domaine de travaux", "Effectif:" = "Tranche d'effectif salarié de l'établissement (INSEE)"),
#           group = "Artisans RGE")
# map_Lot

```

```{r communes4, echo = FALSE, warning = FALSE, message = FALSE, error = FALSE, results = 'asis'}

# html <- list()
# 
# for (i in Occitanie_depts) {
# 
#   communes_dept <-  subset(communes, grepl(paste0("^",i), communes@data$insee))
#   communes_dept_pct <- merge(communes_dept,dpe_stats_GES[dpe_stats_GES$categorie == 'FG',], by = "insee", all.x = T)
# 
#   FG_dept <- dpe %>%
#   filter(classe_estimation_ges %in% c('G','F')
#                          & str_extract(code_insee_commune_actualise,"^\\d{2}") == i) %>%
#   mutate_at(vars(latitude:longitude), as.numeric)
#   RGE_dept <- RGE %>% filter(Dept == i) %>%
#     mutate_at(vars(Latitude:Longitude), as.numeric)
# 
#   spdf <- SpatialPointsDataFrame(coords = FG_dept %>% select(longitude,latitude) %>% filter(!is.na(latitude) & !is.na(longitude)),
#                                   data = FG_dept %>% filter(!is.na(latitude) & !is.na(longitude)) %>% select(-latitude,-longitude),
#                                   proj4string = CRS("+proj=longlat +ellps=WGS84 +datum=WGS84"))
#   spdf2 <- SpatialPointsDataFrame(coords = RGE_dept %>% select(Longitude,Latitude) %>% filter(!is.na(Latitude) & !is.na(Longitude)),
#                                   data =  RGE_dept %>% filter(!is.na(Latitude) & !is.na(Longitude)) %>% select(-Latitude,-Longitude),
#                                   proj4string = CRS("+proj=longlat +ellps=WGS84 +datum=WGS84"))
# 
# tmap_mode("view")
# 
# html <-
#   c(html,
#             list(h3(paste0("Carte_Dept_",i)),
#                 # leaflet(communes_Occitanie_pct) %>% addProviderTiles('Stamen.Toner') %>%
#                 # setView(lng = 1.54,           lat = 43.7,
#                 # zoom = 7)
# # carte_dept <-
#   tm_basemap(leaflet::providers$Stamen.Toner) +
#   tm_shape(communes_dept_pct) +
#   tm_fill("pct",
#           palette = "-RdYlGn",
#           style ="quantile",
#           title ="% bât. FG",
#           alpha = 0.6,
#           popup.vars = c("Commune:" = "nom","% bât. FG:" = "pct"),
#           group = "Communes") +
#   tm_borders(col = "black", lwd = 0.5) +
#   tm_shape(spdf) +
#   tm_dots(size = 0.05,
#             col = "red",
#             title = "Bâtiments FG",
#             cluster = T,
#             popup.vars = c("Type bâtiment:" = "tr002_type_batiment_description","Classe GES: " = "classe_estimation_ges",
#                           "Nom méthode:" = "nom_methode_dpe", "adresse" = "concat-adress"),
#             group = "Bâtiments F-G") +
#   tm_shape(spdf2) +
#   tm_dots(size = 0.05,
#           shape = 21,
#           col = "Domaine de travaux",
#           title = "Artisans RGE",
#           legend.show = F,
#           cluster = F,
#           popup.vars = c("Nom:" = "Nom de l'entreprise","Adresse: " = "Adresse", "Ville:" = "Ville",
#                         "Domaine:" = "Domaine de travaux", "Effectif:" = "Tranche d'effectif salarié de l'établissement (INSEE)"),
#           group = "Artisans RGE")
#   )
#   )
# 
# }
# 
# tagList(html)

```

```{r communes5, eval = FALSE, echo = FALSE, warning = FALSE, message = FALSE, error = FALSE}

html <- list()

for (i in Occitanie_depts) {

  communes_dept <-  subset(communes, grepl(paste0("^",i), communes@data$insee))
  communes_dept_pct <- merge(communes_dept,dpe_stats_GES[dpe_stats_GES$categorie == 'FG',], by = "insee", all.x = T)
  # communes_dept_countFG <- merge(communes_dept,dpe_stats_GES_countFG, by = "insee", all.x = T)

  FG_dept <- dpe %>%
  filter(classe_estimation_ges %in% c('G','F')
                         & str_extract(code_insee_commune_actualise,"^\\d{2}") == i) %>%
  mutate_at(vars(latitude:longitude), as.numeric)
  RGE_dept <- RGE %>% filter(Dept == i) %>%
    mutate_at(vars(Latitude:Longitude), as.numeric)
  
  popup_map <- paste0("<strong>Nom: </strong>",
                RGE_dept$`Nom de l'entreprise`,
                "<br><strong>Adresse: </strong>",
                paste0(RGE_dept$Adresse,' ',RGE_dept$`Code postal`,' ',RGE_dept$Ville),
                "<br><strong>Domaine de travaux: </strong>",
                RGE_dept$`Domaine de travaux`,
                "<br><strong>Effectif: </strong>",
                RGE_dept$`Tranche d'effectif salarié de l'établissement (INSEE)`)
  
  pal2 <- colorNumeric(c( "#68cc68","#edae55","#f50213"), communes_Occitanie_pct$pct)
  # pal3 <- colorNumeric(c( "#68cc68","#edae55","#f50213"), communes_Occitanie_countFG$countFG)
  
  map_uglyducklings <- leaflet(communes_dept_pct) %>% addProviderTiles('Stamen.Toner') %>%
  setView(lng = 1.54,
          lat = 43.7,
          zoom = 7) %>%
  addPolygons(fillOpacity = 0.4,
              color = "#171716",
              fillColor = ~pal2(communes_dept_pct$pct),
              opacity = 0.5,
              weight = 1,
              smoothFactor = 0.5,
              popup = paste0("<strong>Commune: </strong>",
                             communes_dept_pct$nom,
                             "<br><strong>% bâtiments FG: </strong>",
                             communes_dept_pct$pct),
              group = "Communes") %>%
  addCircleMarkers(lat = as.numeric(FG_dept$latitude),
                   lng = as.numeric(FG_dept$longitude),
                   popup = paste0("<strong>Classe GES: </strong>",
                                  FG_dept$classe_estimation_ges,
                                  "<br><strong>Nom methode DPE: </strong>",
                                  FG_dept$nom_methode_dpe
                                  # ,"<br><strong>Adresse: </strong>",
                                  # FG_dept$`concat-adress`
                                  ),
                   clusterOptions = markerClusterOptions(maxClusterRadius = 60),
                   group = "Bâtiments F-G"
                   ) %>%
  addAwesomeMarkers(group = 'Artisans RGE',
                    lat = ~RGE_dept$Latitude, lng = ~RGE_dept$Longitude, popup = popup_map,
                    icon = icons,
                    clusterOptions = markerClusterOptions(maxClusterRadius = 60)
                    ) %>%
  addLegend("topright",
            pal = pal2,
            values = communes_dept_pct$pct,
            title = "% bât. FG",
            opacity = 0.9) %>%
  addLayersControl(
    overlayGroups = c('Communes',"Bâtiments F-G","Artisans RGE"),
    options = layersControlOptions(collapsed = TRUE)
  ) %>%
  hideGroup(c("Artisans RGE","Bâtiments F-G"))


  html <- c(html,list(h3(paste0("Carte_Dept_",i)), map_uglyducklings))
  
}

tagList(html)

```



