---
title: "Rénovation_Energetique_ADEME_data"
author: "RB"
output:
  html_document:
    theme: flatly
    toc: TRUE
    toc_float: TRUE
  # bookdown::gitbook: default

---

```{r setup, include = FALSE}
knitr::opts_chunk$set(echo = TRUE)

library(readxl)
library(readr)
library(dplyr)
library(stringr)
library(leaflet)
library(data.table)
library(ggplot2)
library(tidyr)
library(plotly)
library(rgdal)
library(sp)
library(htmlwidgets)

```

Ce document **descriptif** explore certains des ensembles de données mis à disposition par l'ADEME dans le cadre d'un concours d’innovation pour la rénovation énergétique du bâtiment basé sur l’open data, avec un focus sur l'Occitanie (les données sont disponibles ici: <https://databat.koumoul.com/reuses/liste-des-jeux-de-donnees-databat> - voir également le lien du concours: <https://databat.ademe.fr/>).

# Carte des artisans RGE Occitanie ####

(Source: <https://data.ademe.fr/datasets/rge-2>)

La mention RGE est donnée aux entreprises à l'origine de travaux d'amélioration énergétique, d'installations d'équipements utilisant une source d'énergie renouvelable ou d'études concourant à la rénovation énergétique ou à l’installation d’énergies renouvelables. La carte ci-dessous liste l'emplacement de ces artisans sur la région, la couleur des markers indique le domaine de travaux (pour filtrer par domaine, voir ici: <https://rb2110.shinyapps.io/RGE_Artisans_Occitanie/>).

Note: ignorer les 11 artisans situés en dehors de l'Occitanie (géocoordonnées erronées) <br>

```{r RGE, echo = FALSE, warning = FALSE, message = FALSE, error = FALSE}

Occitanie_depts <- c(09,11,12,30,31,32,34,46,48,65,66,81,82)

RGE <- read_excel('RGE.xlsx')

RGE$`Code postal`<- sprintf("%05s", RGE$`Code postal`)

RGE <- RGE  %>% mutate(Dept = str_extract(`Code postal`,"^\\d{2}"))

RGE_Occitanie <- RGE %>% 
  mutate_at(vars(Latitude:Longitude), as.numeric) %>%
  filter(Dept %in% Occitanie_depts)

popup <- paste0("<strong>Nom: </strong>", 
                RGE_Occitanie$`Nom de l'entreprise`,
                "<br><strong>Adresse: </strong>",
                paste0(RGE_Occitanie$Adresse,' ',RGE_Occitanie$`Code postal`,' ',RGE_Occitanie$Ville),
                "<br><strong>Domaine de travaux: </strong>", 
                RGE_Occitanie$`Domaine de travaux`,
                "<br><strong>Effectif: </strong>", 
                RGE_Occitanie$`Tranche d'effectif salarié de l'établissement (INSEE)`)

RGE_Occitanie$`Domaine de travaux` <- as.factor(RGE_Occitanie$`Domaine de travaux`)
colors <- c("red", "darkred", "lightred", "orange", "beige", "green", "darkgreen", "lightgreen", "blue", "darkblue",
            "lightblue", "purple", "darkpurple", "pink", "cadetblue", "white", "gray", "lightgray", "black",
            '#7CEBA0','#92ED92','#A8EF85','#C0F079','#D7EF6F')[RGE_Occitanie$`Domaine de travaux`]

icons <- awesomeIcons(
  icon = 'ios-close',
  iconColor = 'black',
  library = 'ion',
  markerColor = colors
)

map_RGEbusinesses <- leaflet(RGE_Occitanie) %>% addProviderTiles('Stamen.Toner') %>%
  setView(lng = 2.39,
          lat = 47.08,
          zoom = 5) %>%
  addAwesomeMarkers(group = 'Artisans',
                    lat = ~RGE_Occitanie$Latitude, lng = ~RGE_Occitanie$Longitude, popup = popup,
                    icon = icons,
                    clusterOptions = markerClusterOptions(maxClusterRadius = 60)
                    ) %>%
  addLayersControl(
    overlayGroups = 'Artisans',
    options = layersControlOptions(collapsed = TRUE)
  )

map_RGEbusinesses

```
<br>

# Diagnostics de performance énergétique (DPE) Occitanie

(Source: <https://data.ademe.fr/datasets/dpe-france>)

Le DPE décrit le bâtiment ou le logement (surface, orientation, murs, fenêtres, matériaux, etc), ainsi que ses équipements de chauffage, de production d’eau chaude sanitaire, de refroidissement et de ventilation. Il indique, suivant les cas, soit la quantité d’énergie effectivement consommée (sur la base de factures), soit la consommation d’énergie estimée pour une utilisation standardisée du bâtiment ou du logement.

La lecture du DPE est facilitée par deux étiquettes à 7 classes de A à G (A correspondant à la meilleure performance, G à la plus mauvaise):

1. L’étiquette énergie pour connaître la consommation d’énergie primaire ;
2. L'étiquette climat pour connaître la quantité de gaz à effet de serre émise.

<br>

## Diagnostic consommation énergétique

Voici comment de répartissent les communes de chacun des départements d'Occitanie au regard de la proportion de logements classés F ou G. On y retrouve beaucoup de départements ruraux avec une proportion FG élevée. Les communes avec moins de 20 diagnostics au total ont été exclues de l'analyse.

```{r dpe, echo = FALSE,warning = FALSE, message = FALSE, error = FALSE}

files <- list.files("dpe/")
dpe <- data.frame()

for (i in files) {
  current_DF <- fread(paste0("dpe/",i))
  current_DF$date_arrete_tarifs_energies <- as.IDate(current_DF$date_arrete_tarifs_energies)
  dpe <- rbind(dpe,current_DF)
}

rm(current_DF)

dpe_stats_énergie <- dpe %>%
  select(code_insee_commune_actualise, classe_consommation_energie) %>%
  mutate(categorie = case_when(classe_consommation_energie %in% c('A','B','C') ~ "ABC",
                               classe_consommation_energie %in% c( 'D','E') ~ "DE",
                               classe_consommation_energie %in% c('G','F') ~ "FG",
                               TRUE ~ 'Other')) %>%
  group_by(code_insee_commune_actualise, categorie) %>%
  summarise(count = n()) %>%
  inner_join( # on ne garde que les communes avec plus de 20 points de donnée
    dpe %>% select(code_insee_commune_actualise, id) %>%
      group_by(code_insee_commune_actualise) %>%
      summarise(count2 = n()) %>%
      filter(count2 >= 20), by = "code_insee_commune_actualise", na_matches = 'never') %>%
  mutate(pct = round((count / count2) * 100,2),
         Dept = str_extract(code_insee_commune_actualise,"^\\d{2}"))

boxp_énergie_catFG <- ggplot(dpe_stats_énergie %>% filter(categorie == "FG", Dept %in% Occitanie_depts),
                         aes(x = Dept, y = pct, fill = Dept)) + geom_boxplot() + labs(title = "Répartition des communes en % de bâtiments en catégorie FG \nsur le total des diagnostics consommation d'énergie", y = "Pourcentage de logements en catégorie FG") +
  theme(plot.title = element_text(size=12))

ggplotly(boxp_énergie_catFG)

```
<br>

## Diagnostic émissions de CO2

Faisons maintenant une étude similaire sur le diagnostic d'emissions de CO2

```{r dpe2, echo = FALSE, warning = FALSE, message = FALSE, error = FALSE}

dpe_stats_GES <- dpe %>%
  select(code_insee_commune_actualise, classe_estimation_ges) %>%
  mutate(categorie = case_when(classe_estimation_ges %in% c('A','B','C') ~ "ABC",
                               classe_estimation_ges %in% c( 'D','E') ~ "DE",
                               classe_estimation_ges %in% c('G','F') ~ "FG",
                               TRUE ~ 'Other')) %>%
  group_by(code_insee_commune_actualise, categorie) %>%
  summarise(count = n()) %>%
  inner_join( # on ne garde que les communes avec plus de 20 points de donnée
    dpe %>% select(code_insee_commune_actualise, id) %>%
      group_by(code_insee_commune_actualise) %>%
      summarise(count2 = n()) %>%
      filter(count2 >= 20), by = "code_insee_commune_actualise", na_matches = 'never') %>%
  mutate(pct = round((count / count2) * 100,2),
         Dept = str_extract(code_insee_commune_actualise,"^\\d{2}"))

boxp_GES_catFG <- ggplot(dpe_stats_GES %>% filter(categorie == "FG", Dept %in% Occitanie_depts),
                         aes(x = Dept, y = pct, fill = Dept)) + geom_boxplot() + labs(title = "Répartition des communes en % de bâtiments en catégorie FG \nsur le total des diagnostics emissions GES", y = "Pourcentage de logements en catégorie FG") +
  theme(plot.title = element_text(size=12))

ggplotly(boxp_GES_catFG)

```
<br>

Où se trouvent ces communes comprenant une forte proportion de logements en catégorie F-G ainsi que ces bâtiments? Voir ci-dessous (communes en orange foncé/rouge). Notez que bien évidemment les communes ayant une forte proportion de bâtiments mal classés ne sont pas forcément celles qui ont la plus forte concentration de ces bâtiments.

Note:<br>
1. ignorer les markers situés en dehors de l'Occitanie (géocoordonnées erronées)<br>
2. utiliser le panneau à droite pour enlever/ajouter des couches de données<br>
3. une 3e couche affiche à nouveau les artisans RGE<br>
<br>

## Carte des communes à forte proportion de passoires énergétiques


```{r, echo = FALSE, warning = FALSE, message = FALSE, error = FALSE, results = 'hide'}

communes <- readOGR("communes-20180101-shp/communes-20181110.shp")

communes_Occitanie <-  subset(communes, grepl("^09|^11|^12|^30|^31|^32|^34|^46|^48|^65|^66|^81|^82", communes@data$insee))
names(dpe_stats_GES)[1] <- 'insee'
communes_Occitanie_pct <- merge(communes_Occitanie,dpe_stats_GES[dpe_stats_GES$categorie == 'FG',], by = "insee", all.x = T)

```


```{r communes, echo = FALSE, warning = FALSE, message = FALSE, error = FALSE}



FG_Occitanie <- dpe %>% filter(classe_estimation_ges %in% c('G','F'))

pal2 <- colorNumeric(c( "#68cc68","#edae55","#f50213"), communes_Occitanie_pct$pct)

map_uglyducklings <- leaflet(communes_Occitanie_pct) %>% addProviderTiles('Stamen.Toner') %>%
  setView(lng = 1.54,
          lat = 43.7,
          zoom = 7) %>%
  addPolygons(fillOpacity = 0.4,
              color = "#171716",
              fillColor = ~pal2(communes_Occitanie_pct$pct),
              opacity = 0.5,
              weight = 1,
              smoothFactor = 0.5,
              popup = paste0("<strong>Commune: </strong>",
                             communes_Occitanie_pct$nom,
                             "<br><strong>% bâtiments FG: </strong>",
                             communes_Occitanie_pct$pct),
              group = "Communes") %>%
  addCircleMarkers(lat = as.numeric(FG_Occitanie$latitude),
                   lng = as.numeric(FG_Occitanie$longitude),
                   popup = paste0("<strong>Classe GES: </strong>",
                                  FG_Occitanie$classe_estimation_ges,
                                  "<br><strong>Nom methode DPE: </strong>",
                                  FG_Occitanie$nom_methode_dpe),
                   clusterOptions = markerClusterOptions(maxClusterRadius = 60),
                   group = "Bâtiments F-G"
                   ) %>%
  addAwesomeMarkers(group = 'Artisans',
                    lat = ~RGE_Occitanie$Latitude, lng = ~RGE_Occitanie$Longitude, popup = popup,
                    icon = icons,
                    clusterOptions = markerClusterOptions(maxClusterRadius = 60)
                    ) %>%
  addLegend("topright",
            pal = pal2,
            values = communes_Occitanie_pct$pct,
            title = "% bât. FG",
            opacity = 0.9) %>%
  addLayersControl(
    overlayGroups = c('Communes',"Bâtiments F-G","Artisans"),
    options = layersControlOptions(collapsed = TRUE)
  )

hideGroup(map_uglyducklings, c('Communes',"Bâtiments F-G","Artisans"))

# htmlwidgets::saveWidget(map_uglyducklings, "map_communes_occitanie.html", selfcontained = T)

```



```{r, echo = FALSE, warning = FALSE, message = FALSE, error = FALSE, include = FALSE}

## Coûts des travaux de rénovation: chauffage ####


# cout_renov_chauff <- read.csv('Chauffage.csv',
#                               header = T,
#                               sep = ';') #file saved with UTF-8 encoding before reading it in R
# 
# cout_renov_chauff_Occitanie <- cout_renov_chauff %>% filter(Code.département %in% Occitanie_depts)


# Coûts des travaux de rénovation: eau chaude sanitaire ####



# Coûts des travaux de rénovation: isolation ####



# Coûts des travaux de rénovation: photovoltaÏque ####



# Coûts des travaux de rénovation: ventilation ####



# Coûts des travaux de rénovation: menuiserie ####



# Marchés et emploi de l'efficacité énergétique et des EnR - EnR (2019) ####



# Simul'Aid€s - Coût des travaux ####



# Enquête TREMI 2017 - https://data.ademe.fr/datasets/tremi-2017-resultats-bruts ####



# Residences principales et mode de chauffage - quelques villes... ####



# Consommation finale d'énergie dans le secteur résidentiel et le tertiaire par région Consommation finale d’énergie par région ####



# Mode de chauffage des logements par département ####



# Principales caractéristiques des logements par département ####

```




